臺灣臺北地方法院民事判決　　　　　　　　 96年度簡字第9號
原　　　告　財團法人臺灣鐵路管理局職工福利委員會
法定代理人　乙○○
訴訟代理人　丙○○
被　　　告　甲○○○
上列當事人間請求遷讓房屋事件，本院於民國96年12月21日言詞
辯論終結，判決如下：
    主      文
原告之訴及假執行之聲請均駁回。
訴訟費用由原告負擔。
    事實及理由
一、兩造合意本院為因承辦餐飲業務契約涉訟之第一審管轄法院
    ，有原告提出之財團法人臺灣鐵路局職工福利委員會基隆職
    工福利社應辦業務契約（下稱系爭契約）第12條可稽，依民
    事訴訟法第24條規定，本院就本事件有管轄權。又原告原依
    系爭契約請求被告遷讓返還承辦餐飲部之房屋，並主張系爭
    契約應予解除，因此適用通常程序，惟其於訴訟進行中撤回
    解除系爭契約之請求，而遷讓返還餐飲部之房屋價值僅新臺
    幣（下同）45,170元（見本院卷第23頁），未逾500,000元
    ，嗣經兩造陳明適用簡易程序（見本院卷第65頁），故本件
    依簡易程序審理，先予敘明。
二、原告主張：原告所屬基隆職工福利社（下稱基隆職工福利社
    ）為應員工需要，於基隆市○○街5號地面層房屋（下稱系
    爭房屋）設置餐飲部，並於民國96年3月23日與被告簽訂系
    爭契約，將餐飲部（下稱系爭餐飲部）交由被告承辦。惟被
    告對原告所屬職工及員眷以外之民眾營業，違反系爭契約第
    2條約定，屢經發函限期改善未果，茲以起訴狀繕本之送達
    代替系爭契約第9條所定解除權之行使，並依系爭契約起訴
    ，聲明：被告應將系爭房屋返還原告。願供擔保，請准
    宣告假執行。
三、被告辯稱：系爭房屋面對馬路，人潮自動進入，且原告未告
    知不得對外營業，僅知交通部臺灣鐵路局（下稱鐵路局）員
    工及眷屬之消費必須打9折。並聲明：如主文第1項所示。
四、本件不爭執之事實：
  (一)兩造於96年3月23日簽訂系爭契約，由被告於系爭房屋承辦
    系爭餐飲部（本院卷第6頁）。
  (二)系爭餐飲部除對鐵路局職工及員眷服務外，被告亦對外營業
    ，鐵路局職工及員眷之消費則照價目表打9折。
  (三)系爭餐飲部之外觀如被告提出之照片（置於證物袋）。
五、按解釋意思表示，應探求當事人之真意，不得拘泥於所用之
    辭句。民法第98條定有明文。又解釋契約固須探求當事人之
    真意，不能拘泥於契約之文字，但契約文字業已表示當事人
    真意者，即不得反捨契約文字，而更為曲解；解釋私人之契
    約，應通觀全文，並斟酌立約當時之情形，以期不失立約人
    之真意；另解釋當事人所立書據之真意，以當時之事實及其
    他一切證據資料為其判斷之標準，不能拘泥字面或截取書據
    中一二語，任意推解致失真意（最高法院17年上字第1118號
    判例、18年上字第1727號判例、第19年上字第28號判例意旨
    參照）。從而解釋當事人間之書據，除應本於誠信原則、經
    濟目的，依經驗法則而為判斷外，亦須綜合當事人立約時之
    一切情況，以為探求。經查：
  (一)依系爭契約第2條前段約定：「乙方（即被告）承辦餐飲作
    業範圍，以服務本局職工及員眷為對象」，雖有服務對象之
    明文，惟系爭契約第5條關於用餐收費標準，則另定：「員
    眷消費價格以價目表打9折，乙方應另將價目表懸掛於餐飲
    部明顯處所」，原告復自陳「職工」之消費亦打9折（見本
    院卷第37頁正反面），則系爭餐飲部之服務對象是否限縮於
    鐵路局之職工及員眷，即非明確，系爭契約第2條前段之文
    義有予以解釋之必要。
  (二)觀諸卷附照片，系爭餐飲部採用開放式大門，大門面對馬路
    ，人潮確能自由進出，應已具備對外營業之條件，被告因此
    而締約，堪符常情。
  (三)綜觀系爭契約第2條整段文字，於以服務本局職工及員眷為
    對象之後，接續要求：「乙方不得以任何理由假藉甲方名義
    滋生事端，如涉妨礙甲方權益，乙方應負全部責任。有關業
    務上所用表章文件得使用【財團法人臺灣鐵路局職工福利委
    員會基隆職工福利社】字樣，乙方不得將承包權私自頂替或
    轉讓他人，否則視為違約，乙方應賠償甲方一切損害」，可
    認被告應謹慎使用【財團法人臺灣鐵路局職工福利委員會基
    隆職工福利社】字樣，並不得任意轉包，始為系爭契約第2
    條規範之重點。
  (四)另對照系爭契約第5條之收費標準，如僅能對鐵路局職工及
    員眷提供服務，職工及員眷之消費價格即無照價目表打折之
    需，既採取差別價格，足認有照價收費之服務對象，稽此情
    事，自難謂系爭餐飲部不得對外營業。
  (五)再者，如原告不同意對外營業，理應於締約時敘明，甚要求
    系爭餐飲部採用封閉式門扇，或將門善改至系爭房屋面臨巷
    弄之處，然原告自陳未對系爭餐飲部之裝潢提出異議（見本
    院卷第65頁反面），且未進一步舉證證明其於締約時表明不
    能對外營業之利己事實，此項主張即難遽採。
  (六)綜上各情，系爭餐飲部已具備對外營業之條件，對照系爭契
    約第2條整段文義及第5條收費標準，更明系爭契約未排除職
    工及員眷以外之消費者，故難擷取系爭契約第2條前段文字
    即謂以鐵路局職工及員眷為服務對象，本件自不因被告對外
    營業即認有違反系爭契約第2條情事。原告據以依系爭契約
    第9條行使解除權，並請求被告返還系爭房屋，核屬無理，
    應予駁回；其訴既經駁回，假執行之聲請自失附麗，併予駁
    回。
六、本件事證已臻明確，兩造其餘攻擊與防禦方法均與判決結果
    不生影響，不再一一論述，附此敘明。
七、訴訟費用負擔之依據：民事訴訟法第78條。
中　　華　　民　　國　　96　　年　　12　　月　　28　　日
                  民事第六庭    法　官　許純芳
以上正本係照原本作成
如對本判決上訴，須於判決送達後20日內向本院提出上訴狀。
中　　華　　民　　國　　97　　年　　1 　　月　　2 　　日
                    　　　　　　書記官　潘惠梅
